臺灣雲林地方法院刑事裁定
110年度單聲沒字第329號
聲  請  人  臺灣雲林地方檢察署檢察官
被      告  劉穎澄



上列聲請人因被告違反毒品危害防制條例案件（101年度毒偵字
第1330號），單獨聲請宣告沒收（110 年度聲沒字第168號），
本院裁定如下：
    主  文
扣案如附表編號１至３所示之物，均沒收銷燬之。
    理  由
一、聲請意旨略以：被告劉穎澄前因違反毒品危害防制條例案件
    ，經臺灣雲林地方檢察署（下稱雲林地檢署）檢察官以101
    年度毒偵字第1330號為不起訴處分確定，扣案如附表編號１
    所示之物，經鑑驗後，檢出含有第二級毒品甲基安非他命成
    分；附表編號２所示之物，經鑑驗後，檢出含有第二級毒品
    甲基安非他命、3,4-亞甲基二氧甲基安非他命（MDMA）成分
    ；附表編號３所示之物，經鑑驗後，檢出含有第二級毒品N-
    乙基安非他命（N-Ethylamphetamine）成分，有憲兵指揮部
    刑事鑑識中心110年12月14日憲直刑鑑字第1100095260號函
    附之鑑定書附卷可稽，均屬違禁物，爰依刑法第40條第2項
    、毒品危害防制條例第18條第1項前段之規定，聲請單獨宣
    告沒收銷燬等語。
二、按被告行為後，刑法業於民國104年12月30日經總統令修正
    公布，自105年7月1日起施行。修正後刑法第2條第2項規定
    ：「沒收、非拘束人身自由之保安處分適用裁判時之法律。
    」是本件應適用裁判時即105年7月1日修正施行後關於沒收
    之規定，而無須為新舊法之比較。又修正後刑法第11條規定
    ：「本法總則於其他法律有刑罰、保安處分或沒收之規定者
    ，亦適用之。但其他法律有特別規定者，不在此限。」而毒
    品危害防制條例第18條規定業於105年6月22日修正公布，亦
    自105年7月1日起施行，修正後毒品危害防制條例第18條第1
    項前段規定：「查獲之第一、二級毒品及專供製造或施用第
    一、二級毒品之器具，不問屬於犯罪行為人與否，均沒收銷
    燬之。」此為刑法總則沒收章之特別規定，自應優先適用。
    次按違禁物或專科沒收之物得單獨宣告沒收；刑法第38條第
    2項之物，因事實上或法律上原因未能追訴犯罪行為人之犯
    罪或判決有罪者，得單獨宣告沒收，刑法第40條第2項、第3
    項亦有明定。另檢察官依刑事訴訟法第253條或第253條之1
    為不起訴或緩起訴之處分，對供犯罪所用、供犯罪預備或因
    犯罪所得之物，以屬於被告者為限，亦得單獨聲請法院宣告
    沒收，刑事訴訟法第259條之1同有明文。再按單獨宣告沒收
    由檢察官聲請違法行為地、沒收財產所在地或其財產所有人
    之住所、居所或所在地之法院裁定之；法院認為聲請單獨宣
    告沒收有理由者，應為准許之裁定，刑事訴訟法第455條之3
    4、第455條之36第2項亦分別定有明文。
三、經查：
㈠、被告前因施用第二級毒品案件，經本院以102年度毒聲字第9
    號裁定送觀察、勒戒後，嗣認無繼續施用毒品之傾向，於民
    國102年4月15日執行完畢釋放出所，並由雲林地檢署檢察官
    以101年度毒偵字第1330號為不起訴處分確定等情，有上開
    裁定、不起訴處分書、臺灣高等法院被告前案紀錄表附卷可
    參。
㈡、扣案如附表編號１至３所示之物，係被告於101年10月29日晚間
    11時30分許，在雲林縣北港鎮新民路與大同路口為警盤查，
    並當場扣得之，此有雲林縣警察局北港分局搜索扣押筆錄、
    扣押物品目錄表、扣押物照片附卷可參。又扣案如附表編號
    １至３所示之物，經送憲兵指揮部刑事鑑識中心鑑定，結果分
    別為：附表編號１檢出含有第二級毒品甲基安非他命成分；
    附表編號２檢出含有第二級毒品甲基安非他命、3,4-亞甲基
    二氧甲基安非他命（MDMA）成分；附表編號３所示之物檢出
    含有第二級毒品N-乙基安非他命（N-Ethylamphetamine）(
    以及含有第三級毒品對-甲氧基甲基安非他命（PMMA）)成分
    等情，有憲兵指揮部刑事鑑識中心110年12月14日憲直刑鑑
    字第1100095260號函檢附鑑定書（毒偵1330卷第49至50頁反
    面）在卷可佐，前揭附表編號１至３所示之物，均為違禁物無
    訛。復被告供稱：扣案之毒品是要自己吃的，我是因為吃了
    沒有效，我就吃多種一點，我是因為最近心情不好才施用的
    等語（毒偵1330卷第11頁），是此部分檢察官聲請單獨宣告
    沒收銷燬之，核無不合，應予准許。至於附表編號１至３之包
    裝袋及包裝瓶，因其上殘留之毒品難以析離，應視同毒品，
    依同條項之規定，併予宣告沒收銷燬之。又送驗耗損部分毒
    品既已滅失，爰不另宣告沒收銷燬之。另附表編號３所示之
    毒品，雖檢出同時含有第三級毒品對-甲氧基甲基安非他命
    （PMMA）成分，但因與所含第二級毒品成分無法完全析離，
    就上開毒品既已諭知沒收銷燬，即無需另行依行政程序沒入
    其中之第三級毒品成分，均併此敘明。
四、依刑事訴訟法第220條、第455條之36第2項，毒品危害防制
    條例第18條第1項前段，刑法第40條第2項，裁定如主文。　
中　　華　　民　　國　　111 　年　　2 　　月　　14　　日
                  刑事第八庭  法  官   蕭孝如
以上正本證明與原本無異。
如不服本裁定，應於裁定送達後5 日內向本院提出抗告狀（須附
繕本）。
                              書記官   沈佩霖
中　　華　　民　　國　　111 　年　　2 　　月　　14　　日

附表
編號 扣案物 數量 鑑定結果 備註  １ 甲基安非他命（含包裝袋伍只） 伍包 ①顆粒中檢出第二級毒品甲基安非他命成分 ②驗餘淨重合計0.4879公克 ⒈雲林地檢署101年度安保字第185號扣押物品清單（毒偵1330卷第47頁正反面) ⒉憲兵指揮部刑事鑑識中心110年12月14日憲直刑鑑字第1100095260號函檢附鑑定書（毒偵1330卷第49至50頁反面)   ２ 甲基安非他命、3,4-亞甲基二氧甲基安非他命（MDMA）（含包裝袋參只）【即扣押物品清單所稱「搖頭丸」】 參粒 藥丸中檢出第二級毒品甲基安非他命、3,4-亞甲基二氧甲基安非他命（MDMA）成分    ３ N-乙基安非他命（含包裝瓶壹瓶）【即扣押物品清單所稱「液態快樂丸（俗稱神仙水）」】 壹瓶 鑑定書編號1（瓶身較矮）： 液體中檢出第二級毒品N-乙基安非他命（N-Ethylamphetamine）、第三級毒品對-甲氧基甲基安非他命（PMMA）成分、未列管之3，4-亞甲基二氧苯基-2-丙酮（MDP2P）